臺灣臺南地方法院臺南簡易庭民事判決
110年度南小字第1228號
原      告  葉政翔  

被      告  黃照勇  


上列當事人間請求侵權行為損害賠償事件，本院於民國110年9月
7日言詞辯論終結，判決如下：
    主  文
一、被告應給付原告新臺幣1萬5528元，及自民國110年8月22日
    起至清償日止，按週年利率百分之5計算之利息。
二、原告其餘之訴駁回。
三、訴訟費用由被告負擔其中新臺幣575元，餘由原告負擔。
四、本判決原告勝訴部分得假執行。但被告如以新臺幣1萬7667
    元為原告預供擔保，得免為假執行。
    事實及理由
一、原告主張：被告於民國109年12月19日下午3時14分許，駕駛
    車牌號碼00-0000號自用小貨車，沿臺南市北區公園南路行
    經臨安路口處，本應注意於變換車道時，應讓直行車先行，
    並注意安全距離，且當時並無不能注意之情事，竟貿然變換
    車道，適原告駕駛所有車牌號碼000-0000自用小客車（下稱
    系爭車輛）自後方駛至，因閃避不及而發生碰撞，致系爭車
    輛受損，被告應負全部過失責任。系爭車輛必要修復費用新
    臺幣（下同）2萬7000元（含烤漆1萬4000元、工資1萬3000
    元）。為此依侵權行為法律關係，請求被告賠償上開修車費
    損害等語。並聲明：被告應給付2萬7000元，及自起訴狀繕
    本送達翌日起至清償日止，按年息百分之5計算之利息。
二、被告則以：伊當時開車行駛至公園南路臨安路口處，路口停
    放1輛工程車，伊為通過路口而變換車道，變換車道前有打
    方向燈並往後看，見原告駕駛系爭車輛距離尚約50公尺，伊
    變換車道，竟於2至3秒內遭原告撞及，原告亦有超速及未注
    意車前狀況之過失，應自負一半過失責任等語抗辯。並聲明
    ：原告之訴駁回。
三、得心證之理由：
　㈠原告主張被告於前揭時、地駕車變換車道不當（從直行車道
    變換至左轉專用車道），與同向行駛於左轉專用車道上之原
    告駕駛系爭車輛發生碰撞肇事，致系爭車輛受損，原告因此
    支出2萬7000元修車費用等情，業據提出與所述相符之臺南
    市政府警察局道路交通事故當事人登記聯單、車損照片、初
    步分析研判表、事故現場照片、承新汽車凹痕修復估價單、
    收據等件為證（見南小卷17-39、109頁），並有臺南市政府
    警察局第五分局函送之車禍資料在卷可憑（南小卷73-95頁)
    ，此部分事實，堪信為真實。
　㈡按因故意或過失，不法侵害他人之權利者，負損害賠償責任
    ；汽車、機車或其他非依軌道行駛之動力車輛，在使用中加
    損害於他人者，駕駛人應賠償因此所生之損害，民法第184
    條第1項前段、第191條之2前段分別定有明文。又按汽車在
    同向二車道以上之道路（車道數計算，不含車種專用車道、
    機車優先道及慢車道），除應依標誌或標線之指示行駛外，
    變換車道時，應讓直行車先行，並注意安全距離，道路交通
    安全規則第98條第1項第6款亦有明定。被告駕駛自用小客車
    行經車禍肇事地點時，跨越禁止變換車道線變換車道，亦未
    注意兩車間之安全距離，貿然向左斜切駛入中間車道，致與
    直行中之系爭車輛發生車禍，造成系爭車輛受損，被告就本
    件車禍之發生應負全部過失責任，參以臺南市政府警察局第
    五分局初步分析研判表亦同此認定（南小卷85頁）。被告雖
    辯稱伊變換車道有先往後看注意有無來車，估計原告之系爭
    車輛尚有約50公尺，卻遭原告撞擊，原告駕車顯有超速、未
    注意車前狀況之過失云云，為原告所否認，被告復未舉證以
    實其說，自難為有利於被告之認定。則被告之過失行為與系
    爭車輛所受損害間，具有相當因果關係，自應負損害賠償責
    任。
　㈢按不法毀損他人之物者，被害人得請求賠償其物因毀損所減
    少之價額；而負損害賠償責任者，除法律另有規定或契約另
    有訂定外，應回復他方損害發生前之原狀，且債權人得請求
    支付回復原狀所必要之費用，以代回復原狀，民法第196條
    、第213條第1項、第3項分別定有明文。又物被毀損時，被
    害人除得依民法第196條請求賠償外，不排除民法第213條至
    第215條之適用，惟民法第196條之規定即係第213條之法律
    另有規定，請求賠償物被毀損所減少之價額，得以修復費用
    為估定之標準，但以必要者為限（如修理材料以新品換舊品
    ，應予折舊）。查系爭車輛遭被告撞及，原告受有維修費2
    萬7000元（含烤漆1萬4000元、工資1萬3000元）之損害，比
    對原告提出之估價單所列維修項目，核與其提出之系爭車輛
    照片受損害部位相符，足信系爭車輛修復費用2萬7000元，
    應可採認。又系爭車輛係105年1月出廠，有原告當庭陳報並
    提出行車執照供本院核對可稽（南小卷107頁），距本件事
    故發生日即109年12月19日當時，已使用約4年11月；依原告
    提出之估價單，系爭車輛毀損部分之修復，其材料更換之估
    價係以新品代替舊品，則計算上開材料零件之損害賠償數額
    時，自應扣除折舊部分始屬合理。依行政院所頒固定資產耐
    用年數表及固定資產折舊率表，【非運輸業用客車、貨車】
    之耐用年數為5年，依平均法計算其折舊結果（即以固定資
    產成本減除殘價後之餘額，按固定資產耐用年數表規定之耐
    用年數平均分攤，計算折舊額），每年折舊率為5分之1，並
    參酌營利事業所得稅查核準則第95條第6項規定「固定資產
    提列折舊採用定率遞減法者，以1年為計算單位，其使用期
    間未滿1年者，按實際使用之月數相當於全年之比例計算之
    ，不滿1月者，以1月計」，系爭車輛已使用4年11月，則零
    件扣除折舊後之修復費用估定為2528元【計算方式：1.殘價
    ＝取得成本÷(耐用年數＋1)即14,000÷(5+1)≒2,333（小數點以
    下4捨5入）；2.折舊額＝(取得成本－殘價)×1/（耐用年數）×
    （使用年數）即(14,000－2,333)×1/5×（4+11/12）≒11,472
    （小數點以下4捨5入）；3.扣除折舊後價值＝（新品取得成
    本－折舊額）即14,000－11,472＝2,528】，加計無需扣除折舊
    之工資1萬3000元，則系爭車輛回復原狀得請求之費用合計1
    萬5528元【計算式：2528元＋1萬3000元＝1萬5528元】。是原
    告請求被告賠償車輛維修費用之損害數額為1萬5528元，應
    屬可採，逾此部分請求，則屬無據。
四、綜上所述，原告本於侵權行為法律關係，請求被告給付1萬5
    528元，及自110年8月22日起至清償日止（原告起訴狀繕本
    於110年8月11日寄存於被告住所地之派出所，南小卷69頁）
    ，按週年利率百分之5計算之利息，為有理由，應予准許，
    逾此部分之請求，為無理由，應予駁回。並依職權准、免為
    假執行之宣告。
五、訴訟費用負擔之依據：民事訴訟法第79條。　　
中　　華　　民　　國　　110 　年　　9 　　月　　24　　日
                  臺灣臺南地方法院臺南簡易庭
                                  法  官  蔡雅惠
以上正本係照原本作成。
如不服本判決，應於送達後廿日內，向本院提出上訴狀並表明上
訴理由（依民事訴訟法第四百三十六條之二十四第二項之規定，
對於小額程序之第一審判決提起上訴，非以其違背法令為理由，
不得為之），如於本判決宣示後送達前提起上訴者，應於判決送
達後廿日內補提上訴理由書（須附繕本）。如委任律師提起上訴
者，應一併繳納上訴裁判費。
中　　華　　民　　國　　110 　年　　9 　　月　　24　　日
                                  書記官  黃稜鈞